臺灣臺南地方法院臺南簡易庭民事判決
111年度南簡字第507號
原      告  何○○  
法定代理人  何○○  
            邱○○  
兼  訴  訟
代  理  人  鄭博武  
被      告  謝沅承  


訴訟代理人  張英年  

上列當事人間因過失傷害案件，原告提起刑事附帶民事訴訟，請
求侵權行為損害賠償事件，本院刑事庭裁定移送前來(110年度交
附民字第200號)，本院於民國111年7月19日言詞辯論終結，判決
如下：
    主  文
被告應給付原告甲○○新臺幣柒萬捌仟壹佰壹拾陸元，及自民國一
一○年十二月三十日起至清償日止，按週年利率百分之五計算之
利息。
被告應給付原告何○○新臺幣參萬貳仟肆佰壹拾陸元，及自民國一
一○年十二月三十日起至清償日止，按週年利率百分之五計算之
利息。
原告其餘之訴駁回。
訴訟費用由被告負擔百分之二十九，餘由原告甲○○、何○○負擔。
本訴判決原告甲○○、何○○勝訴部分，各得假執行。但被告如分別
以新臺幣柒萬捌仟壹佰壹拾陸元、參萬貳仟肆佰壹拾陸元為原告
甲○○、何○○預供擔保，各得免為假執行。
    事實及理由
壹、程序部分：
    按宣傳品、出版品、廣播、電視、網際網路或其他媒體對下
    列兒童及少年不得報導或記載其姓名或其他足以識別身分之
    資訊：三、為否認子女之訴、收養事件、親權行使、負擔事
    件或監護權之選定、酌定、改定事件之當事人或關係人。又
    行政機關及司法機關所製作必須公開之文書，除前項第三款
    或其他法律特別規定之情形外，亦不得揭露足以識別前項兒
    童及少年身分之資訊。兒童及少年福利與權益保障法第69條
    第1項第3款、第2項定有明文。查原告何○○為民國000年0月
    間出生，於本件侵權行為發生時（即109年12月12日）未滿1
    8歲，何○○、邱○○為其法定代理人，依上開規定，本院不得
    揭露當事人及其法定代理人之真實姓名及住所等足以識別其
    身分之資訊，是本判決爰將原告何○○及其法定代理人姓名隱
    匿(年籍住居所均詳卷)，合先敘明。
貳、實體部分：
一、原告起訴主張：原告何○○民國000年0月00日生，為未成年人
    。原告甲○○於109年12月12日13時27分許，騎乘車牌號碼000
    -000號重型機車搭載原告何○○，自臺南市○區○○路0段00號「
    東光國小」之校門口直行，欲左轉至對向車道，適有被告乙
    ○○騎乘車牌號碼000-0000號重型機車，沿東光路1段由北往
    南方向行至上開地點，本應注意車輛行經閃黃燈號之路口，
    應放慢車速確認有無來車始能通過，卻疏未注意貿然通過該
    處，兩車不慎發生碰撞，原告甲○○、何○○因而倒地，分別致
    原告甲○○受有右手小指近位指骨骨折，原告何○○則受有頭部
    外傷、顏面擦挫傷、左上肢擦挫傷等傷害，案經臺灣臺南地
    方檢察署檢察官起訴，由本院審理。被告乙○○騎乘機車因過
    失致原告甲○○、何○○受傷，依法自應對原告甲○○、何○○負侵
    權行為損害賠償之責。原告甲○○因本件車禍受傷，計支出醫
    療費用新臺幣(下同)5,290元；原告甲○○車禍發生時係任職
    號記聯合會計師事務所，擔任工商專員乙職，負責工商登記
    等工作，每月薪資45,000元，原告因車禍受傷經醫師診斷須
    休養2個月減少工作收入90,000元。原告甲○○因本件車禍受
    有未明示手指指骨閉鎖性骨折、未明示手指挫傷未伴有指甲
    受損右手小指近位指骨骨折，接受骨折復位及固定手術，傷
    痛非輕，自應由被告賠償精神慰撫金200,000元，以資慰撫
    。原告何○○因本件車禍受傷計支出醫療費用1,040元；又因
    本件車禍受有頭部外傷、顏面擦挫傷、左上肢擦挫傷，亦應
    由被告賠償精神慰撫金100,000元。依侵權行為損害賠償法
    律關係，提起本訴。並聲明：㈠被告應給付原告甲○○295,290
    元、給付原告何○○101,040元，暨均自起訴狀繕本送達翌日
    起至清償日止，按年息百分之5計算之利息。㈡訴訟費用由被
    告負擔。㈢請依職權宣告假執行。
二、被告之陳述：對於本院111年度交簡字第776號刑事判決認定
    的事實不爭執。原告2人請求之各項賠償，就慰撫金有爭執
    ，其餘均不爭執。並聲明：原告之訴駁回。
三、得心證之理由：
(一)按因故意或過失，不法侵害他人之權利者，負損害賠償責任
    ；汽車、機車或其他非依軌道行駛之動力車輛，在使用中加
    損害於他人者，駕駛人應賠償因此所生之損害。但於防止損
    害之發生，已盡相當之注意者，不在此限。民法第184條第1
    項前段、第191條之2分別定有明文。又汽車行駛時，駕駛人
    應注意車前狀況及兩車並行之間隔，並隨時採取必要之安全
    措施。道路交通安全規則第94條第3項前段亦有明文。次按
    特種閃光號誌各燈號顯示之意義如下：一、閃光黃燈表示「
    警告」，車輛應減速接近，注意安全，小心通過。二、閃光
    紅燈表示「停車再開」，車輛應減速接近，先停止於交岔路
    口前，讓幹線道車優先通行後認為安全時，方得續行，道路
    交通標誌標線號誌設置規則第211條第1項也有明文。
(二)查：
　⒈原告甲○○於109年12月12日13時27分許，騎乘車牌號碼000-00
    0號重型機車搭載原告何○○，從臺南市○區○○路0段00號「東
    光國小」之校門口直行，欲左轉至對向車道，本應注意行經
    方向之燈號為閃紅燈，為支線車道，應停在該處確認左右有
    無來車，且優先禮讓東光路南北向之幹線車輛通過，而依當
    時天候晴、日間自然光線、柏油路面乾燥、無缺陷及障礙物
    、視距良好等情狀，並無不能注意之情事，竟貿然行駛，適
    有被告騎乘車牌號碼000-0000號重型機車，沿東光路1段由
    北往南方向行至上開閃黃燈號之學校路口，亦未能注意車前
    狀況，減速慢行確認有無來車始能通過，卻疏未注意即貿然
    通過該處，兩車不慎發生碰撞，原告二人、被告均倒在地上
    ，原告甲○○受有右手小指近位指骨骨折，被告受有右側脛腓
    股開放性骨折，原告何○○受有頭部外傷、顏面擦挫傷、左上
    肢擦挫傷等傷害。上開事實，經臺灣臺南地方檢察署檢察官
    以110年度偵字第11060號提起公訴，本院刑事庭以111年度
    交簡字第776號判決被告犯過失傷害罪，處拘役30日(得易科
    罰金)確定等情，經本院調取前揭刑事卷宗全卷核閱無誤，
    自堪信原告此部分之主張為真實。至原告甲○○固主張被告當
    時有超速情形云云(南簡字卷第58頁)，惟原告甲○○就此並無
    舉證實之，依前揭卷證亦無法認定此節，是原告甲○○此部分
    主張，尚難憑採為真。
　⒉承上，本件交通事故發生當時天候晴、日間自然光線、柏油
    路面乾燥、無缺陷及障礙物、視距良好，有刑事卷所附道路
    交通事故調查報告表㈠可參，客觀上並無不能注意之情形，
    被告應注意能注意，疏未注意，騎乘上開機車違反前揭注意
    義務，因而與原告甲○○騎乘搭載原告何○○之機車相撞，致原
    告甲○○、何○○受有前揭傷害，是被告確有違反上開注意義務
    之過失甚明。原告甲○○、何○○因本件交通事故受有前述傷害
    ，與被告之過失行為間具有相當因果關係，洵屬明確。
　⒊從而，原告甲○○、何○○分別依前揭規定，主張被告應負侵權
    行為損害賠償責任，自屬有據。
(三)按不法侵害他人之身體或健康者，對於被害人因此喪失或減
    少勞動能力或增加生活上之需要時，應負損害賠償責任。不
    法侵害他人之身體、健康、名譽、自由、信用、隱私、貞操
    ，或不法侵害其他人格法益而情節重大者，被害人雖非財產
    上之損害，亦得請求賠償相當之金額，民法第193條第1項、
    第195條第1項分別定有明文。查：
　⒈原告主張甲○○因本件事故受傷，支出醫療費用5,290元，另因
    本件事故受傷經醫師診斷須休養2個月而減少工作收入90,00
    0元；原告何○○因本件事故受傷而支出醫療費用1,040元等情
    ，業據其提出成大醫院急診/門診收據、在職證明書、診斷
    證明書、請假證明書為證，且為被告所不爭執，核屬必要之
    費用支出及具有因果關係之損害，是原告甲○○此部分之請求
    95,290元，原告何○○此部分請求之1,040元，均應准許之。
　⒉精神慰撫金部分：按被害人受有非財產上損害，請求加害人
    賠償相當金額之慰撫金時，法院對於慰撫金之量定，應斟酌
    實際加害情形、所造成之影響、被害人痛苦程度、兩造之身
    分、地位、經濟情形及其他各種狀況，以核定相當之數額。
    復按慰撫金之多寡，應斟酌雙方之身分、地位、職業、教育
    程度、財產及經濟狀況、加害之程度、被害人所受之痛苦及
    其他各種情形核定相當之數額。原告甲○○、何○○因被告之過
    失傷害行為而分別受有前揭傷害，精神上自受有一定程度之
    痛苦，原告甲○○、何○○分別依據民法第195條之規定請求被
    告給付其非財產上之損害，應屬有據。本院審酌兩造之身分
    、地位、經濟狀況、被告之加害程度、原告所受傷勢及生理
    上所受之痛苦等一切情狀(並參南簡字卷第51、58、122頁)
    ，認原告甲○○、何○○請求精神慰撫金之數額，分別以100,00
    0元、80,000元為適當。逾此範圍之請求，應駁回之。
　⒊綜上，原告甲○○得請求之金額為醫療費用5,290元、收入損失
    90,000元、精神慰撫金100,000元，共195,290元。原告何○○
    得請求之金額為醫療費用1,040元、精神慰撫金80,000元，
    共81,040元。
(四)按損害之發生或擴大，被害人與有過失者，法院得減輕賠償
    金額，或免除之。重大之損害原因，為債務人所不及知，而
    被害人不預促其注意或怠於避免或減少損害者，為與有過失
    。前二項之規定，於被害人之代理人或使用人與有過失者，
    準用之，民法第217條定有明文。又特種閃光號誌各燈號顯
    示之意義如下：一、閃光黃燈表示「警告」，車輛應減速接
    近，注意安全，小心通過。二、閃光紅燈表示「停車再開」
    ，車輛應減速接近，先停止於交岔路口前，讓幹線道車優先
    通行後認為安全時，方得續行，道路交通標誌標線號誌設置
    規則第211條第1項也有明文。查被告之過失為本件事故發生
    原因，已如前述，而原告甲○○於事發當時亦有未注意閃紅燈
    應停車再開，讓幹線道先行之過失情事，與被告之過失行為
    均為造成本件事故之原因。又本件事故於刑事程序中送請臺
    南市車輛行車事故鑑定覆議委員會鑑定，其鑑定意見認為原
    告甲○○駕駛普通重型機車，支線道未讓幹線道先行，為肇事
    主因，被告駕駛普通重型機車，閃光黃燈燈口，未注意車前
    狀況，行經學校路段未減速慢行，為肇事次因，有該委員會
    南覆0000000案覆議意見書在卷可參(本院調閱之前揭刑事交
    易字卷第237-238頁)；該覆議鑑定意見與卷內證據可以相符
    ，應屬可採。本院審酌上揭過失程度及車禍發生情節，因認
    本件車禍發生之肇因，原告甲○○過失比例為百分之60，被告
    應負擔百分之40之過失責任。而原告甲○○為原告何○○之使用
    人，依民法第217條第3項規定，得準用過失相抵之法則，減
    輕被告之賠償金額。原告甲○○得請求被告賠償之金額為78,1
    16元（計算式：195,290×40％＝78,116元），原告何○○得請求
    被告賠償之金額為32,416元（計算式：81,040×40％＝32,416
    元）。
(五)按給付無確定期限者，債務人於債權人得請求給付時，經其
    催告而未為給付，自受催告時起，負遲延責任；其經債權人
    起訴而送達訴狀，與催告有同一之效力，民法第229條第2項
    定有明文。又遲延之債務，以支付金錢為標的者，債權人得
    請求依法定利率計算之遲延利息；但約定利率較高者，仍從
    其約定利率；應付利息之債務，其利率未經約定，亦無法律
    可據者，週年利率為百分之5，亦為同法第233條第1項及第2
    03條所明定。原告甲○○、何○○請求被告給付前開金額，未定
    有給付之期限，起訴狀繕本送達之日為110年12月29日（交
    附民字卷第39頁），則原告甲○○、何○○分別請求被告給付自
    110年12月30日起至清償日止，按週年利率百分之5計算之遲
    延利息，自為法之所許。
(六)綜上，原告甲○○請求被告賠償78,116元，原告何○○請求被告
    賠償32,416元，及均自110年12月30日起至清償日，按週年
    利率百分之5計算之利息，為有理由，應予准許。逾此範圍
    之請求，則應駁回。
四、按各當事人一部勝訴、一部敗訴者，其訴訟費用，由法院酌
    量情形，命兩造以比例分擔或命一造負擔，或命兩造各自負
    擔其支出之訴訟費用。民事訴訟法第79條定有明文。原告甲
    ○○、何○○之訴，各為一部有理由，一部無理由，本院分別審
    酌兩造之勝敗情形，判決訴訟費用之負擔如主文第4項所示
    。原告甲○○、何○○勝訴部分，均係屬民事訴訟法第427條第1
    項簡易訴訟事件所為被告敗訴之判決，依民事訴訟法第389
    條第1項第3款之規定，應各依職權宣告假執行。另本院依職
    權，酌定如預供擔保如主文第5項後段之金額後，分別准為
    免為假執行之宣告。
五、據上論結，原告之訴為一部有理由，一部無理由，依民事訴
    訟法第436條第2項、第79條、第389條第1項第3款、第392條
    第2項，判決如主文。
中　　華　　民　　國　　111 　年　　8 　　月　　18　 日
                  臺灣臺南地方法院臺南簡易庭
                                法  官  盧亨龍
以上正本係照原本作成。 
如不服本判決，應於送達後20日內，向本院提出上訴狀並表明上
訴理由（須附繕本）。如委任律師提起上訴者，應一併繳納上訴
審裁判費。
中　　華　　民　　國　　111 　年　　8 　　月　　23　　日
                                書記官  謝婷婷